【裁判字號】    98,司財管,29
【裁判日期】    980805
【裁判案由】    選任遺產管理人
【裁判全文】
臺灣臺北地方法院民事裁定            98年度司財管字第29號
聲  請  人  乙○○
上列聲請人聲請選任被繼承人甲○○之遺產管理人事件，本院裁
定如下：
    主  文
指定吳鴻奎律師為被繼承人甲○○（男，民國○○年○○月○○日生，
身分證統一編號：Ｚ000000000號，生前最後住所：台北市○○區
○○街178號9樓，於民國96年3月8日死亡）之遺產管理人。
准對被繼承人甲○○之繼承人為承認繼承之公示催告。
被繼承人甲○○之大陸地區以外之繼承人，應自前項公示催告最
後登載新聞紙之日起，壹年內承認繼承；其大陸地區之繼承人，
應自被繼承人死亡之日起參年內以書面向本院為繼承之表示，上
述期限屆滿，無繼承人承認繼承時，被繼承人之遺產，於清償債
權，並交付遺贈物後，如有剩餘即歸屬國庫。
聲請人應於應於收受本裁定之日起貳拾日內將本裁定登載公報、
新聞紙或其他相類之傳播工具，並將登載證據檢送本院，逾期視
為撤回公示催告之聲請。
聲請費用新臺幣壹仟元由被繼承人甲○○之遺產負擔。
    理  由
一、按繼承開始時，繼承人有無不明，而無親屬會議或親屬會議
    未於一個月內選定遺產管理人者，利害關係人得聲請法院選
    任遺產管理人，並由法院依公示催告程序，定六個月以上之
    期限，公告繼承人，命其於期限內承認繼承，民法第1177條
    、第1178條分別定有明文。又大陸地區人民繼承台灣地區人
    民之遺產，應於繼承開始起三年內以書面向被繼承人住所地
    之法院為繼承之表示，逾期視為拋棄其繼承權，台灣地區與
    大陸地區人民關係條例第66條第1 項亦有明文。
二、本件聲請意旨略以：被繼承人甲○○生前與聲請人共同繼承
    先父林友（民國74年7月9日死亡）之遺產，為利害關係人，
    惟被繼承人不幸於96年3月8日死亡，其配偶及第一、三順位
    繼承人均拋棄繼承權，第二、四順位繼承人先於被繼承人死
    亡，因無人承認繼承，而其親屬會議亦未於1個月內選定遺
    產管理人，該項繼承財產陷於停滯狀態，為確保權利及義務
    之行使，爰依法聲請選任遺產管理人等語，並提出戶籍謄本
    、遺產清冊、繼承系統表、戶籍登記資料、本院96年5 月10
    日北院錦家諧96年度繼字第618號函、96年6月29日北院錦家
    諧96年度繼字第809號函、臺灣士林地方法院91年12月16 日
    士院儀家真91繼字第501號庭函、財政部臺灣省北區國稅局
    遺產稅繳清證明書、遺產稅不計入遺產總額證明書、臺北縣
    政府97年9月9日北府地徵字第0970662923號函、97年10月21
    日北府地徵字第09707778933號函、臺灣高等法院91年度重
    上字第421號判決、臺北縣政府稅捐稽徵處汐止分處98年2
    月26日北稅汐二字第0980002811號函、臺北縣稅捐稽徵處汐
    止分處房屋（課稅）現值核計表、土地登記謄本等件為證。
三、經查：聲請人上開主張，業據聲請人提出上開證據資料為證
    ，自堪信為真實，聲請人既為與被繼承人有利害關係之人，
    且無親屬會議或親屬會議未於繼承開始時起1個月內選定遺
    產管理人，則其向本院聲請選任遺產管理人，自屬有據。本
    院審酌遺產管理人之職務，依民法第1179條之規定，並非無
    技術性之事務管理，仍須有一定學識、經驗之人始足任之。
    而律師不但具有法律規定之相關專業知識，其行止亦受有律
    師法之規範，是由其擔任被繼承人之遺產管理人，應稱妥適
    ，爰選任吳鴻奎律師為被繼承人甲○○之遺產管理人，處理
    關於被繼承人甲○○遺產之相關法律關係。
四、次按公示催告之公告，應黏貼於法院之公告處，並登載於公
    報、新聞紙或其他相類之傳播工具。前項登載公報、新聞紙
    或其他相類之傳播工具之日期或期間由法院定之。聲請人未
    依前項規定登載者，視為撤回公示催告之聲請。民法第1179
    條第1 項第3 款、民事訴訟法第542 條定有明文。本院既准
    對於被繼承人甲○○之繼承人為承認繼承之公示催告，爰併
    依上開規定裁定如主文第四項所示。
五、依非訟事件法第157條，裁定如主文。
中    華    民    國    98    年    8     月    5     日
                    家事法庭司法事務官  吳彥慧
以上正本係照原本作成。
如對本裁定抗告，須於裁定送達後10日之不變期間內，向本院提
出抗告狀，並繳納抗告費新臺幣1,000元。
中    華    民    國    98    年    8     月    5     日
                                書記官  王子方


司法院資訊處製作；財團法人民間司法改革基金會備份。
